【裁判字號】    98,抗,254
【裁判日期】    980224
【裁判案由】    發還擔保金
【裁判全文】
臺灣高等法院民事裁定                   98年度抗字第254號
抗  告  人  甲  ○
上列抗告人因與相對人丙○○等間發還擔保金事件，對於中華民
國97年12月24日台灣板橋地方法院所為裁定提起抗告，本院裁定
如下：
    主  文
抗告駁回。
抗告訴訟費用由抗告人負擔。
    理  由
一、抗告意旨略以：本件假扣押執行程序因相對人提供反擔保，
    業已於96年10月22日經受託執行之台灣高雄地方法院發文撤
    回囑託執行，則假扣押執行程序既已終結，相對人丙○○、
    乙○○被扣押之財產已經啟封，相對人自無有繼續發生損害
    之可能，況抗告人於原法院撤回執行程序後，業已於97年1
    月18日定期催告相對人行使權利，亦未見相對人於20日內就
    所受損害向抗告人為任何主張，可見相對人並未受有損害。
    抗告人雖於97年1月18日定期催告相對人行使權利前 ，未先
    行具狀撤回假扣押執行，然假扣押執行既已經相對人提供反
    擔保撤銷，應認有與民事訴訟法第104條第1項第3款規定之
    訴訟終結發生實質上相同之效力；退步言之，縱認抗告人仍
    應具備形式上聲請撤回執行之行為，抗告人亦已於97年8 月
    29日具狀補行，原法院未審酌個案事實之差異，而適用最高
    法院87年台抗字第234號裁定，為不利於抗告人之裁定 ，顯
    有違誤，求為廢棄原裁定云云。
二、按應供擔保之原因消滅，或訴訟終結後，供擔保人證明已定
    二十日以上之期間，催告受擔保利益人行使權利而未行使者
    ，法院應依供擔保人之聲請，以裁定命返還其提存物或保證
    書，民事訴訟法第104 條第1項定有明文。依同法第106條規
    定，上開有關供訴訟費用擔保之規定，於因假扣押供擔保之
    情形準用之。又按債權人因釋明假扣押之原因而供之擔保，
    係擔保債務人因假扣押所受之損害；而債務人為免為或撤銷
    假扣押而供之擔保，則係備為賠償債權人因免為或撤銷假扣
    押所受之損害；是上開所謂「訴訟終結」，在因假扣押所供
    擔保之情形，係指依假扣押所保全之請求提起之本案訴訟終
    結；如供擔保人未提起本案訴訟時，則指假扣押裁定及假扣
    押執行程序均不存在者而言（最高法院92年度台抗字第19號
    裁判要旨參照）。
三、經查：
（一）抗告人前依原法院96年度裁全字第5655號民事假扣押裁定
      ，提供新台幣334,000元為擔保金 ，以原法院96年度存字
      第4815號提存事件提存在案，並據以聲請原法院以96年度
      執全字第3448號假扣押執行程序對相對人丙○○、乙○○
      之財產予以假扣押，嗣因相對人丙○○、乙○○提供反擔
      保，並經原法院以96年存字第5211號提存事件提存後，前
      開假扣押執行程序因而撤銷等情，業據原法院依職權調取
      前開假扣押卷宗核閱屬實。故本件係相對人提供反擔保金
      聲請撤銷假扣押執行而終結執行程序，並非因抗告人撤回
      假扣押執行，相對人提供反擔保金所受之損害，於抗告人
      撤回假扣押執行前仍繼續發生，損害額既未確定，自難強
      令其行使權利，即不得謂為訴訟終結。則抗告人於97年1
      月4日雖以存證信函定期20日期間催告相對人行使權利（
      見原審卷頁19），惟斯時抗告人既尚未撤回假扣押執行及
      假扣押裁定 ，自不符民事訴訟法第104條第1項第3款所定
      「訴訟終結後催告」之要件。抗告人以假扣押執行既經相
      對人提供反擔保撤銷，應認有與民事訴訟法第104條第1項
      第3款規定之訴訟終結發生實質上相同之效力云云 ，尚屬
      無據。
（二）至抗告人嗣於97年9月1日雖具狀聲請撤回假扣押執行，惟
      在抗告人另行通知相對人於一定期間行使權利並向法院為
      行使權利之證明而未證明之前，抗告人依民事訴訟法第10
      4條第1項第3款規定請求返還擔保金，仍無從准許 。是抗
      告人依民事訴訟法第106條、第104條第1項第3款規定請求
      裁定准予返還上開假扣押擔保金，於法即有未合，不應准
      許。原法院據此駁回抗告人之聲請，並無不合，抗告意旨
      指摘原裁定不當，求予廢棄改判，為無理由，應予駁回。
四、據上論結，本件抗告為無理由，爰裁定如主文。
中    華    民    國    98    年    2     月    24    日
                    民事第十四庭
                        審判長法  官  張  蘭
                              法  官  黃麟倫
                              法  官  鄭純惠
正本係照原本作成。
本裁定除以適用法規顯有錯誤為理由，不得再抗告。如提起再抗
告，應於收受後10日內委任律師為訴訟代理人向本院提出再抗告
狀。並繳納再抗告費新台幣１千元。
中    華    民    國    98    年    2     月    24    日
                              書記官  劉麗芬


司法院資訊處製作；財團法人民間司法改革基金會備份。
